臺灣高等法院刑事判決　　　　　　　　95年度上訴字第2569號
上　訴　人　台灣桃園地方法院檢察署檢察官
上　訴　人
即　被　告　甲○○
　　　　　　　　　　之2（
選任辯護人　劉興業律師
上　訴　人
即　被　告　丙○○
選任辯護人　徐宏昇律師
　　　　　　李紀穎律師
上　訴　人
即　被　告　乙○○
　　　　　　　　　　（
選任辯護人　賴錫卿律師
上列上訴人等因被告等違反毒品危害防制條例案件，不服臺灣桃
園地方法院94年度訴字第1299號，中華民國95年6月6日第一審判
決（起訴案號：臺灣桃園地方法院檢察署94年度偵字第4965號）
，提起上訴，本院判決如下：
    主  文
上訴駁回。
    事  實
一、丙○○曾於民國90年間因違反廢棄物清理法案件，經本院以
    91年度上訴字第1127號判決處以有期徒刑1年2月，緩刑4年
    確定，於緩刑期間內，猶不知悔改，與其女友甲○○及友人
    乙○○均明知海洛因係毒品危害防制條例公告列管之第1級
    毒品，不得非法製造、運輸、販賣、持有，且係行政院公告
    管制進出口物品，不得從國外私運進口，丙○○因欲由大陸
    地區運輸海洛因入臺，但其自身未施用毒品，無法測試毒品
    純度，遂於民國94年3月初，撥打乙○○所持用之
    0000000000號行動電話，以提供機票、食宿費用及毒品供其
    施用為誘因，邀集有施用毒品習慣之乙○○共同前往大陸為
    其測試毒品純度，經乙○○應允後，丙○○再於同年3月11
    日上午11 時許，撥打甲○○所有0000000000號行動電話，
    聯絡甲○○為其擔任運輸工具以夾藏海洛因入臺，並允諾於
    事成後將給付新臺幣（下同）10萬元報酬且支付機票費用，
    亦得甲○○之首肯。3人即共同基於運輸第1級毒品海洛因及
    自大陸地區私運管制物品進入臺灣地區之犯意聯絡，由甲○○為渠等訂購機票並先行代墊費用，丙○○遂偕同乙○○於
    同年3月11日16時35分許，搭乘中華航空公司CI803號班機前
    往香港，再前往大陸地區廣東省深圳市，並入住該市「普威
    酒店」。翌日中午，丙○○與乙○○前往同市保安某處賓館
    內，由丙○○出資30萬元，向姓名年籍不詳綽號「小飛」之
    大陸地區成年男子購買海洛因（淨重174.75公克，純度
    65.94% ，純質淨重115.23公克），乙○○則在場以針筒注
    射施打方式測試該等海洛因濃度。成交後，丙○○、乙○○
    則將該等毒品攜返渠等入住之酒店。而甲○○則於同年3月
    13日上午7時40分許搭乘中華航空CI601號班機前往香港，再
    至大陸地區廣東省深圳市，入住在該市「都之都飯店」，並
    以其所有0000000000號行動電話與丙○○所有搭配不詳門號
    之摩拖羅拉型號行動電話聯絡，告以其入住飯店之房號。丙○○得知甲○○抵達大陸後，即與乙○○於同日上午前往「
    都之都飯店」，在甲○○住宿之房間內將所購之海洛因分裝
    成4包（其中3包各以1只塑膠夾鍊袋包裹成圓柱狀，另1包僅
    以1只塑膠夾鍊袋裝盛），交予甲○○，要求甲○○將之夾
    帶入臺。甲○○收受前開海洛因後，將前開3只圓柱狀之海
    洛因夾藏於其事先縫製之內褲褲底暗袋內，而穿著前開內褲
    以夾藏海洛因，復將所餘1包海洛因置於其所著之左腳靴子
    內，藏放妥適後，3人於同日返台，丙○○、乙○○與甲○○同搭中華航空CI614號班機予以掩護，3人共同運輸走私該
    海洛因至臺灣，於同日20時40分許，在桃園縣國際機場第一
    航廈入境通關時，經內政部警政署航空警察局當場查獲，並
    自甲○○身上查扣海洛因4包（其中3包各以1只夾鍊袋包裹
    成圓柱狀，另1包以1只塑膠夾鍊袋裝盛，4包合計淨重
    174.75公克，純度65.94%，純質淨重115.23公克）、藏放海
    洛因用之內褲1件及乙○○所有之0000000000號行動電話1具
    。
二、案經內政部警政署航空警察局移送臺灣桃園地方法院檢察署
    檢察官偵查起訴。
    理  由
壹、證據能力部分：
    上訴人即被告丙○○認其於警詢時「誤認」員警所指之毒品
    為同時查扣之藍色藥丸，才承認有將毒品交予甲○○，直到
    第1次偵訊時始知係海洛因，而認其警詢陳述係受誤導；上
    訴人即被告乙○○主張其於警詢、偵查時皆在「提藥」之狀
    態，意識不清，前揭筆錄顯非出於任意性之陳述；上訴人即
    被告甲○○辯稱其於警詢、偵查中之陳述，係受被告乙○○
    之威脅而為，並非出於其自由意志，均無證據能力。且其等
    以外之共犯（互為證人之部分）於警詢中所述，皆為傳聞證
    據，亦無證據能力云云。
一、被告丙○○雖否認於警詢時知悉甲○○所攜帶入境之毒品係
    海洛因，惟據其於原審審理時具結證稱：製作警詢筆錄時，
    航警局警員有告訴伊甲○○身上查獲之毒品係海洛因，並有
    出示檢驗結果予伊看等語（見原審卷(一)第151頁），參以被
    告丙○○於警詢及查獲翌日（即94年3月14日）原審為羈押
    訊問時均坦承扣案海洛因確係伊交予甲○○持有，且警詢、
    檢察官偵查均無受威脅、利誘等刑求情事等語（見偵卷第38
    頁、聲羈卷第15頁），顯見被告丙○○於接受警詢時即已知
    悉甲○○為警查獲夾帶入臺之物為海洛因，並確認該等毒品
    為其所交付，並無誤認之情事，是以被告丙○○於警詢、偵
    查中及原審訊問時所稱甲○○攜帶之海洛因係其所交付之自
    白，並非陷於錯誤所為。又被告丙○○既已於警詢中自承：
    甲○○所攜帶之海洛因係「小飛」交予伊，伊再予分裝後交
    予甲○○，並告知甲○○如何藏匿，伊可得3包壯陽藥及事
    後出售毒品之分紅報酬等語（見偵卷第38頁、第39頁），該
    警詢時間距案發時較近，較不易匿飾及衡量其等間之利害關
    係，復經全程錄音，且出於自由意志陳述，其於警詢中對其
    餘共犯甲○○係帶貨、乙○○係做掩護等分工皆描述詳細具
    體，相較其嗣於原審審理時證稱：伊係前往大陸尋找開店之
    地點，乙○○與伊同行，係伊要求甲○○至大陸遊玩及帶藥
    丸，伊只交代甲○○將藥丸放好，未說明要如何帶回臺灣云
    云，不僅與乙○○所述去大陸之目的及2人成行之經過迥異
    ，亦無從說明甲○○既係應邀前往大陸遊玩及帶藥丸，何以
    「當日」即從大陸返台？可見被告丙○○於警詢中所述具有
    較可信之特別情況，該陳述實為證明被告甲○○、乙○○2
    人犯罪事實存否所必要，依刑事訴訟法第159條之2之規定，
    應認被告丙○○於警詢所述有證據能力。
二、被告乙○○雖主張其於警詢、偵查時均在「提藥」狀態，所
    以陳述不實，並稱其「提藥」時會昏沈想睡，神智不清，回
    答問話時會文不對題，此種情形會持續1星期左右云云（見
    原審卷(一)第248頁、第249頁、第256頁、本院96年1月9日審
    判筆錄第5頁）。然被告乙○○於94年4月7日偵查中仍供述
    ：丙○○知道伊有施用毒品，所以要求伊一同出國為其試純
    度，當時伊剛好「提藥」，所以就幫丙○○試用海洛因等語
    （見偵卷第168、169頁）。此項陳述距其為警查獲時已相隔
    近1月，顯已逾其所稱之「提藥」期間，其於案發半年後始
    於原審以當時「提藥」而意識不清置辯，顯係卸責之詞，自
    無可採。又經本院勘驗其警詢錄影帶、錄音帶得知，被告乙○○於警詢剛開始時就丙○○購買海洛因之價金、過程、其
    至大陸係幫丙○○試用毒品等情，皆能針對警員詢問為適當
    、切題之回答，精神狀態尚佳，此有本院之勘驗筆錄在卷可
    憑，並無其所稱因「提藥」而答非所問之情形。雖其嗣後於
    警員繼續詢問出國機票、食宿費用由何人支付時，逐漸呈現
    疲憊想睡之神情（見本院95年11月9日勘驗筆錄譯文第3頁）
    ，然被告乙○○自願接受夜間詢問，其警詢筆錄製作時間為
    凌晨3時10分至4時20分，該時段本係一般人睡眠時間，被告
    乙○○於警員詢問一段時間後才神態疲憊，與一般人之情形
    相仿，並無證據足證乙○○之疲累想睡係因「提藥」所致，
    且乙○○於警詢之陳述距案發時間較近，較不易匿飾增減，
    其關於此部分之抗辯尚非足採。乙○○有關丙○○購買海洛
    因之價金、過程、出國係幫丙○○試用毒品等陳述，與94年
    4月7日偵訊時之供述大致相符，至被告乙○○嗣於94年3 月
    14日偵查及法院審理時改稱：伊有與丙○○前往大陸，遊玩
    之機票、飯店費用均由丙○○先行支出，伊打算回來再還，
    伊在大陸期間施用之毒品，部分係伊攜帶至大陸，部分請丙○○為其調貨云云（見偵卷第91至93頁、原審卷1第235至
    237頁），惟丙○○否認邀乙○○赴大陸遊玩，且渠2人就去
    大陸之目的、2人成行之經過之陳述內容互有歧異，參以被
    告乙○○既有施用毒品之習慣，豈會倚賴無施用毒品習慣之
    丙○○遠在外地臨時為其取得毒品以供施用，且丙○○既無
    施用毒品，苟非另有所圖，何需購買毒品，益徵被告乙○○
    前開所述與常情有違。是以被告黃裕生於警詢所述具有較可
    信之特別情形，94年4月7日偵查中所述，並無何顯不可信之
    情況，又皆為證明被告甲○○、丙○○2人犯罪事實存否所
    必要，依刑事訴訟法第159條之2、159條之1第2項之規定，
    應均有證據能力。
三、被告甲○○主張其於警詢、偵查中之陳述，係受乙○○威脅
    要求由3人平分罪責云云。惟乙○○果有威脅甲○○，目的
    無非為己脫罪，其大可要求甲○○單獨承擔罪責即可，至丙○○是否涉案，與乙○○之罪責無涉，何需威脅「3人」一
    起分擔，且扣案毒品不論係何人交付予甲○○，均無法卸免
    甲○○運輸毒品之罪責，甲○○亦無須畏懼乙○○之脅迫，
    參以丙○○於警詢、偵查時亦與乙○○、甲○○為一致之陳
    述，供陳扣案毒品確係其交予甲○○，故被告甲○○前開所
    辯顯有矛盾。況甲○○迭於警詢、檢察官偵查中及原審中時
    ，一再陳稱扣案海洛因係丙○○、乙○○共同交付予伊等語
    （見偵卷第9頁、89至91頁、原審聲羈卷第11頁），甲○○
    既得一再指訴乙○○涉案，顯然其並不受乙○○之控制，堪
    認被告甲○○於警詢、偵查中之陳述非係受乙○○威脅所致
    。又被告甲○○與丙○○係男女朋友，與乙○○並無深交，
    業據被告甲○○自承在卷，相較之下，其與丙○○之情誼遠
    較乙○○深厚，被告甲○○為一智識正常之人，豈會聽信乙○○之指示，無端誣陷與其關係親密之丙○○入罪，達成所
    謂平均分擔罪責之說？被告甲○○之說詞顯悖於情理，究其
    所由，無非係為迴護丙○○，顯無可信。且被告甲○○於甫
    為警查獲當日（94年3月13日）於警詢所陳情節，距案發時
    間較近，較不易匿飾及衡量其等間之利害關係，復經全程錄
    音且出於自由意志陳述，自較其嗣後於94年4月22日偵查中
    及94年10月5日於原審審理時所為證言具有較可信之特別情
    況，其於94年3月14日偵查中之陳述，則無顯不可信之情況
    ，此等陳述，係陳述渠等自大陸運輸海洛因入臺之過程，為
    證明本案犯罪事實存否所不可或缺者，依刑事訴訟法第159
    條之2、第159條之1第2項，自當可採為證明被告丙○○、乙○○犯行之證據，而有證據能力。
四、至法務部調查局鑑定通知書、旅客入出境查詢紀錄、現場查
    獲照片、被告3人機票影本、被告乙○○驗尿報告等書證；
    海洛因、內褲、靴子等物證，被告3人及渠等辯護人並未主
    張排除前開書證、物證之證據能力，且迄於本院言詞辯論終
    結前均未表示異議，本院審酌並無證據足資認定前開證物有
    何違法取證之情形，依刑事訴訟法第159條之5之規定，認前
    開證據均有證據能力。
貳、實體部分：
一、訊據被告3人均矢口否認有前揭運輸毒品之犯行，均辯稱：
    渠等不知甲○○所攜帶之物品係海洛因云云。經查：
  (一)被告甲○○於94年3月13日17時35分許，自香港搭乘中華航
    空公司CI614號班機抵臺，於同日20時40分許，在桃園國際
    機場第一航廈入境海關檢查處，經內政部警政署航空警察局
    當場查獲甲○○所著內褲褲檔縫製暗袋內及靴子內夾藏海洛
    因4包一節，業據甲○○坦承不諱，並據證人洪文貴證述屬
    實，且有旅客入出境記錄查詢、臺北關稅局扣押貨物、運輸
    工具收據及搜索筆錄各1份、現場照片3張在卷可稽。再扣案
    之上開物品，經送內政部警政署刑事警察局鑑驗結果：送驗
    檢品4包均含第1級毒品海洛因成分，合計淨重174.75公克，
    純度65.94%，純質淨重115.23公克一節，有法務部調查局94
    年3月14日調科壹字第080009205號鑑定通知書1紙在卷可稽
    （見偵卷第190頁）。被告甲○○確有攜帶第1級毒品海洛因
    進入臺灣一節，堪以認定。
  (二)被告甲○○於警詢中供陳：伊於94年3月13日17時35分許，
    自香港機場搭乘華航CI614班機，於同日19時40分許到達臺
    灣，有男友丙○○及其友人乙○○同行。警方在伊身上所穿
    經事先縫製之內褲襠部底層，查獲以透明塑膠夾鍊袋包裝之
    圓柱狀海洛因毒品共3包，另在伊所穿左腳靴子內查獲以透
    明塑膠夾鍊袋包裝之粉狀海洛因1包，總計4包。丙○○及乙○○於94年3月11日11時許，撥打伊0000000000手機聯絡伊
    前往大陸攜帶違禁品返回臺灣，並允諾事成後將給付伊10萬
    元酬勞，機票費由伊先自行代墊，事後將全額補償伊。丙○○及乙○○於同年月13日11時30分，將扣案之毒品拿至大陸
    深圳「都之都」飯店房間內交給伊，要伊將前開毒品帶回臺
    灣，伊即將前開毒品藏在內褲及鞋底等語（見同上偵查卷第
    8至11頁）。於94年3月14日偵查中陳稱：伊於94年3月13日
    20時40分許，在機場第一航廈入境時為警查獲攜帶第1級毒
    品海洛因入境，前開毒品係丙○○託伊帶回臺灣。當時伊底
    褲藏有海洛因3包，鞋子側邊夾藏1包。丙○○、乙○○於94
    年3月11日即前往大陸入住普威飯店，伊當時未同行，伊係
    於同年月13日前往大陸，同日中午在大陸深圳「都之都飯店
    」藏放前開毒品，下午再與丙○○、乙○○一同搭乘華航
    CI614號班機返臺。伊幫丙○○攜帶毒品入境之代價為10萬
    元，此次出境之機票係伊自己先付的等語（見同上偵查卷第
    89至91頁）；被告丙○○於警詢時陳稱：伊於94年3月13日9
    時20分許，在大陸深圳「普威酒店」260號房內接獲「老三
    」來電告知「小飛」將帶貨過來交給伊，並於20分鐘後，伊
    在乙○○之房間接到「小飛」及另一位不知名男子所帶來1
    包物品及分裝袋，待「小飛」離開後，伊將此包物品及分裝
    袋拿至甲○○所投宿之大陸深圳「都之都飯店」分裝，並告
    知甲○○如何藏匿。「老三」允諾給付伊3包藍色壯陽藥丸
    及事後售出所得之分紅，且於事成後會支付渠等3人之來回
    機票費用。甲○○係伊利用來帶貨，乙○○係伊利用來做掩
    護（見見同上偵查卷第37至40頁）；被告乙○○於警詢時陳
    稱：伊於94年3月13日17時35分許，自香港機場搭乘華航
    CI1614班機，於同日19時40分許抵達臺灣，另有丙○○、甲○○2人同行。警方在甲○○身上所查獲之海洛因係丙○○
    所交付。丙○○在此次出國前3、4天撥打伊所有之
    0000000000電話邀伊前往大陸旅遊，渠等遂於94年3月11日
    搭機前往大陸廣東省深圳，丙○○要買海洛因毒品，且知伊
    有吸毒，故要求伊幫忙測試購買之毒品純度。並允諾事成後
    給付伊部分毒品為酬勞。此次出國機票、食宿皆由丙○○支
    付。丙○○於3月12日12時許，在深圳市保安一家賓館內，
    向一名大陸籍綽號「小飛」之男子以30萬元現金購得毒品。
    伊當時在場以注射方式為丙○○注射測試海洛因純度等語（
    見同上偵查卷第58至60頁）。於94年4月7日檢察官偵查中陳
    稱：伊認識丙○○及甲○○，與渠等係朋友關係，伊與丙○○之交情普通，甲○○係丙○○之女友。因丙○○自己未使
    用毒品，渠知伊有在施用海洛因，故找伊幫忙試純度，出國
    之費用皆由被告丙○○支付，未要求伊返還。被告丙○○原
    向伊表示係前往去大陸遊玩，至大陸後，才向伊稱要試純度
    ，當時伊剛好「提藥」，所以就幫忙試，並告訴丙○○施用
    後之感覺。伊試後有告知丙○○係海洛因等語（見同上偵查
    卷第168至170頁）。被告丙○○於警詢及94年3月14日偵查
    中均自承甲○○為警查獲之海洛因係其所交付，且觀諸被告
    甲○○亦指陳丙○○有交付其為警查獲之海洛因，2人就此
    部分之供述互核相符。
  (三)被告乙○○陳稱其此行係為被告丙○○測試毒品純度一節，
    固為被告丙○○所否認。然苟無前開情事，被告乙○○何須
    杜撰上情入自身於罪，且扣案之海洛因由甲○○夾藏攜帶已
    足，若非有如乙○○所述有測試毒品純度之必要，被告丙○○何須另外花費機票、食宿費用要求乙○○同往，而被告乙○○入境當日經採尿檢驗結果，確呈嗎啡陽性反應，有昭信
    科技顧問股份有限公司出具之濫用藥物尿液檢體檢驗報告附
    卷可憑（見偵卷第181頁），故被告丙○○確有邀集乙○○
    至大陸試用本案海洛因一情，自可認定。至被告乙○○雖稱
    ；伊係前往大陸後，始經丙○○告知幫忙試用毒品云云。然
    被告丙○○邀集乙○○同行之目的既意在要求乙○○為其測
    試毒品純度，當會先行徵詢乙○○之意願，以確定得以達成
    目的，實無可能在未確定乙○○意願前，即貿然為乙○○出
    資安排前往大陸，故被告乙○○所稱前開情節，應係推諉之
    詞，要無可採。再由被告乙○○前開供述，可見乙○○於丙○○交付海洛因及甲○○將海洛因運輸入臺等犯罪過程均全
    程在場參與，苟被告乙○○無共同運輸之意，其大可於測試
    毒品後即自行離去，以免為警查緝實難脫罪責，何須陪同丙○○、甲○○運輸海洛因入臺，且依被告丙○○於警詢所述
    甲○○係伊利用來帶貨，乙○○係伊利用來做掩護等語（見
    偵卷第38頁），應認被告乙○○與丙○○、甲○○一同回台
    ，確有共同運輸毒品之犯意。
  (四)又被告丙○○雖稱本案之海洛因係「老三」託「小飛」及另
    名男子所交付，要求伊帶回臺灣云云，與被告乙○○所稱扣
    案海洛因係丙○○向「小飛」所購買一情不符。然被告丙○○若僅係單純為他人運輸毒品，該等毒品純度、品質等核與
    其無關，實無須大費周章邀集乙○○與其同往。況乙○○所
    稱前開測試毒品情節，並無法卸免其罪責，其亦無動機及必
    要虛構前情，反觀被告丙○○，苟虛構係他人託其運送等情
    ，適足為日後架構不知他人交付之物為海洛因之辯詞為伏筆
    ，相較之下，被告丙○○之說詞益無可信。扣案海洛因確係
    被告丙○○以30萬元向「小飛」購買一情，要屬無疑。
  (五)另被告3人嗣後均辯稱渠等不知甲○○所夾帶入臺之物為海
    洛因云云。然查，被告乙○○業已明確陳稱為丙○○測試毒
    品純度，並且告知丙○○該物確為海洛因等語，已如上述，
    被告丙○○、乙○○自難諉為不知。而被告甲○○為丙○○
    之女友，2人關係親密，丙○○既要交付毒品予甲○○夾藏
    入臺，為促其注意以防為警查緝，豈有不據實以告之理。況
    被告丙○○為警查獲當時，另在其所有之外套口袋內查獲藍
    色藥錠1批，該等藥品僅係隨意放置外套內，與甲○○藏放
    本案海洛因之情形差異極大，參以甲○○所藏放之方式，一
    在內褲胯下處，一在靴子內，係極為私密或隱密之處，且非
    一般藏放食用物品之方式，果其僅認該等物品為一般禁藥，
    大可與前開藥錠採同樣之藏放方式，實無須大費周章採取如
    此嚴密之方式，其顯然知悉所攜帶之物為法禁毒品海洛因無
    疑。被告3人前開所辯，要係卸責之詞，均無足採。
  (六)辯護人雖聲請就被告3人為測謊，惟測謊鑑定，係依一般人
    在說謊時，會產生遲緩、緊張、不安等心理波動現象，乃以
    科學方法，由鑑定人利用測謊儀器，將受測者之情緒波動反
    應情形加以記錄，用以判別受測者之供述是否真實，其準確
    度尚不能與其他諸如DNA、指紋等科學鑑定相提並論。且測
    謊鑑定之運用，主要係根據受測人外在口語之回答，與曾經
    從事某具體行為之內在記憶，生理上是否形成衝突，有無產
    生刺激情緒波動之反應，作為判讀之依據，因摻雜個人心理
    生理反應不同、測謊儀器操作及事後判讀等人為因素，鑑定
    結果僅得供作審判上之參考，其證據證明力，尚難與人證、
    物證所得證明之程度及可信度等同齊觀。本件被告3人運輸
    毒品之犯罪時間（即94年3月13日）迄今將近2年，衡諸人之
    記憶多與時俱退，更難期待測謊之準確性，綜上理由，本院
    認事證已臻明確，自無測謊之必要。
  (七)辯護人另聲請調閱乙○○於桃園新屋郵局存款之帳戶進出紀
    錄，以明瞭乙○○是否提款準備購買毒品，惟扣案毒品係被
    告丙○○出資購買，已如前述，核與乙○○無涉，即無調取
    前開帳戶之必要。再辯護人聲請詰問乙○○，以明瞭其向「
    小飛」購毒之過程，惟原審業以乙○○為證人行交互詰問，
    經乙○○陳述在卷，且乙○○是否另有為供自己在大陸施用
    而向「小飛」購買毒品，亦與本案無關，因認無再行詰問之
    必要。
  (八)綜上，本件事證明確，被告3人之辯解均為卸責之詞，不足
    採信，渠等之犯行均堪以認定，應依法論科。
二、被告3人行為後，刑法業經修正，並自95年7月1日生效施行
    ，有關本件情形：
  (一)毒品危害防制條例第4條第1項之運輸第一級毒品罪及懲治走
    私條例第2條第1項之私運管制物品進口罪有併科罰金刑之規
    定，因刑法第33條第5款業經修正，罰金最低額由銀元1元提
    高為新台幣1000元以上，並以百元為單位，經新、舊法比較
    ，應以行為時之刑法第33條第5款規定有利於被告3人。
  (二)刑法第64條第2項、第65條第2項就死刑、無期徒刑減輕其刑
    之規定，均經修正，經比較新、舊法，認修正前之規定較有
    利於被告3人。
  (三)刑法第37條第2項有關宣告褫奪公權之規定，由「宣告6月以
    上有期徒刑，依犯罪之性質認有褫奪公權之必要者，宣告褫
    奪公權1年以上10年以下」，修正為「宣告1年以上有期徒刑
    者，得宣告褫奪公權」，經比較修正前、後之規定，以修正
    後之規定較有利於被告。
  (四)刑法第28條關於共犯之規定，由原條文「實施」，修正為「
    實行」，揆諸本條之修正理由係為釐清陰謀共同正犯、預備
    共同正犯、共謀共同正犯是否合乎本條規定之正犯要件，而
    本件被告二人既屬實行犯罪行為之正犯，適用新、舊法並無
    不同，爰依一般適用法律之原則，適用裁判時刑法。
  (五)刑法第59條酌量減輕之規定雖新增「認科以最低度刑仍嫌過
    重者」，惟此係法院就刑之酌裁審認標準見解之明文化，非
    屬法律之變更，不生新舊法比較適用之問題，應適用裁判時
    法（參照最高法院95年10月18日第19次刑事庭會議決議）。
  (六)刑法第55條想像競合犯雖增列但書規定「但不得科以較輕罪
    名所定最輕本刑以下之刑」，此僅係想像競合犯科刑之限制
    ，為法理之明文化，非屬法律之變更，自無新、舊法比較之
    問題（參照最高法院95年第8次刑事庭會議決議）。
  (七)懲治走私條例第2條之規定，雖於95年5月5日修正，將同條
    第2項之常業犯規定刪除，並將該條第3項、第4項規定移列
    至同條第2項、第3項，於95年5月30日公布施行，惟被告3人
    所犯之同條第1項之罪，其條項、構成要件、刑度均未變更
    ，就涉犯該條項之罪者，並無有利或不利之情形，自不生新
    舊法比較之問題。
  (八)按犯罪在刑法施行前，比較裁判前之法律孰為有利於行為人
    時，應就罪刑有關之一切情形，比較其全部之結果，而為整
    個之適用，不能割裂而分別適用有利益之條文，最高法院27
    年度上字第2615號著有判例可參。本件綜合比較結果，以適
    用修正前之規定，對被告3人最有利，應適用修正前之規定。
三、按海洛因為毒品危害防制條例第2條第1項第1款所稱之第1級
    毒品，且均為行政院依據懲治走私條例第2條第4項公告之「
    懲治走私條例公告管制物品項目及其數額」中所列甲項管制
    進出口物品第4款之毒品。又懲治走私條例第2條第一項所稱
    之「私運」或毒品危害防制條例第4條第1項所稱之「運輸」
    ，並不以為他人運送為限，即為自己運送者，亦包括在內（
    最高法院84年臺上字第2525號判例意旨參照）。且自大陸地
    區私運物品進入臺灣地區，以私運物品進出口論，懲治走私
    條例第12條規定甚明。故核被告甲○○、丙○○、乙○○將
    海洛因由大陸地區運輸走私至臺灣之所為，均係犯毒品危害
    防制條例第4條第1項運輸第1級毒品罪及懲治走私條例第2條
    第1項之自大陸地區私運管制物品進口罪。被告甲○○、丙○○及乙○○3人間，有犯意聯絡及行為分擔，均為正犯。
    被告被告3人持有海洛因之低度行為，應為運輸之高度行為
    所吸收，不另論罪。被告3人均以一行為同時觸犯毒品危害
    防制條例第4條第1項運輸第1級毒品罪，及懲治走私條例第2
    條第1項之自大陸地區私運管制物品進口罪，為一行為觸犯
    數罪名之想像競合犯，應依修正後刑法第55條之規定，從一
    較重之運輸第1級毒品罪處斷。公訴意旨所列法條雖未敘及
    被告3人犯懲治走私條例第2條第1項之私運管制物品進口罪
    ，然被告3人由大陸地區私運海洛因入臺，即應論以懲治走
    私條例第2條第1項之私運管制物品進口罪，已如上述，且該
    罪與被告3人等所犯運輸第1級毒品之犯行，有裁判上一罪關
    係，基於審判不可分之原則，本院自應併予審究。另公訴意
    旨認被告3人與「阿飛」、「老三」之人為共犯，然被告3
    人運輸之海洛因係被告丙○○所購買後運輸入臺，彼3人之
    運輸行為並非受「阿飛」、「老三」之人所託而為，已論述
    如上，即與「阿飛」、「老三」間無共犯關係，附此敘明。
    被告3人走私運輸入臺之海洛因固屬非是，惟衡渠等所運輸
    之海洛因重量係淨重174.75公克（純度65.94%，純質淨重
    115.23公克），尚屬非鉅，且尚未流通於外，以其情節論，
    惡性尚非重大不赦，若科處最輕本刑無期徒刑，猶嫌過重，
    實屬情輕法重，在客觀上足以引起一般之同情，尚有堪資憫
    恕之處，爰依司法院大法官會議決議釋字第263號解釋意旨
    ，並依被告3人客觀之犯行與主觀之惡性加以考量，對被告3
    人處以有期徒刑，即可達防衛社會之目的，爰依修正後刑法
    第59條之規定酌量減輕被告3人之刑。
四、公訴意旨另認：被告甲○○、丙○○、乙○○共同基於運輸
    毒品海洛因入境之概括犯意聯絡，尚於93年12月31日、94年
    1月15日共同運輸海洛因入臺，涉有連續運輸海洛因罪嫌云
    云。然查，被告3人雖於警詢中均供稱有於前開時間前往大
    陸運輸毒品返臺云云，然此2次運輸之物品並未扣案，無從
    認定該物品為毒品，況被告3人嗣後皆否認前開2次有運輸毒
    品之行為，自難僅憑被告3人於警詢之說詞，遽認渠3人所運
    輸物品確為海洛因無誤，是依現存證據，尚無從認定被告3
    人另有前開2次運輸海洛因之行為，惟公訴人認被告3人此部
    分犯行與前開論罪科刑部分有裁判上一罪之關係，故不另為
    無罪之諭知。
五、另為警查扣之藍色軟膠囊55顆，被告丙○○迭於警詢、偵查
    中及原審審理時均自承前開藥錠為其自大陸地區攜帶入臺等
    語不諱。再前開藥錠經送驗結果，未檢出含有Amphetamine
    、Methamphetamine、MDMA、MDA、Morphi ne、Codeine、
    Heroin、Cocaine、Ketamine、Tramadol、Triazolam、
    Flunitrazepam、Tetrahydrocannabino等管制藥品、毒品成
    分，又前開軟膠囊驗餘54顆，經檢出含Sildenafil成分，而
    Sildenafil業經行政院衛生署核發藥品許可證在案等情，固
    有行政院衛生署管制藥品管理局94年4月4日管檢字第
    0940003454號函、該局95年1月6日藥檢壹字第0949438038號
    函、行政院衛生署95年1月7日醫署藥字第0950001288號函各
    1份在卷可憑。被告丙○○自稱前開膠囊係壯陽藥，伊攜帶
    入臺係為供已施用等語，經查，前開藥錠僅55顆，數量尚寡
    ，故被告丙○○所稱係供其自行施用一節，應認屬實，且依
    藥事法第22條第1項第2款但書之規定，非屬禁藥，被告丙○○縱將之攜帶入臺，尚難以藥事法相繩，附此敘明。
六、原審以被告3人於94年3月13日走私運輸海洛因來台之罪證明
    確，適用毒品危害防制條例第4條第1項、第18條第1項前段
    、第19條第1項，懲治走私條例第2條第1項、第11條、第12
    條，刑法第2條第1項前段、第11條前段、第28條、第55條、
    第59條、修正前刑法第65條第2項、第37條第2項，並審酌被
    告3人率爾運輸毒品進入臺灣，前開運輸之毒品如流入市面
    ，對我國人民身體健康及社會治安危害匪淺，被告丙○○於
    本件運輸毒品犯行中，擔任策劃、主導之地位，其參與之程
    度、惡性較受託將毒品攜入臺灣之被告甲○○或擔任試用毒
    品確認品質之被告乙○○為重，兼衡被告3人之素行、犯罪
    動機，被告丙○○除於甫為警查獲時，不及掩飾而得部分如
    實供述外，後均矢口否認，犯後態度不佳；被告甲○○雖因
    身懷海洛因而無法推託，然竟為求掩護被告丙○○，虛構案
    情以配合丙○○脫罪之犯後態度；被告乙○○供述反覆，但
    犯罪後態度較其餘2人為佳等情，分別量處被告甲○○有期
    徒刑12年、被告丙○○有期徒刑15年、被告乙○○有期徒刑
    10年，且認渠等之犯罪性質，有褫奪公權之必要，併依修正
    前刑法第37條第2項之規定，分別宣告被告甲○○褫奪公權6
    年、被告丙○○褫奪公權7年、被告乙○○褫奪公權5年，且
    說明公訴人雖求處無期徒刑，然被告3人所運輸之海洛因數
    量非鉅，甫私運抵臺即為警查獲，未生嚴重損害，且無具體
    證據證明被告3人有公訴人所指連續運輸海洛因犯行，認尚
    無量處無期徒刑之必要，並就扣案之第1級毒品海洛因4 包
    （合計淨重174.75公克，純度65.94%，純質淨重115.23公克
    ），應依毒品危害防制條例第18條第1項前段規定沒收銷燬
    ；扣案之毒品外裝夾鏈袋4只（總重3.33公克），具有防止
    毒品裸露、逸出及潮濕之功用，且便於攜帶及運輸，係供運
    輸毒品所用之物，依毒品危害防制條例第19條第1項前段之
    規定併予宣告沒收；扣案用以夾藏前開毒品之內褲1件及未
    扣案之靴子1隻，為供夾藏毒品及掩飾毒品之用者，且係被
    告甲○○所有供共同運輸毒品所用之物，業經被告甲○○供
    述明確，依毒品危害防制條例第19條第1項前段之規定併予
    宣告沒收，該靴子1隻因未扣案，爰依同條項後段諭知如全
    部或一部不能沒收時，追徵其價額；扣案搭配門號
    0000000000號行動電話1具（不含SIM卡，因行動電話門號
    SIM卡，係使用者向電信業者申請租用而僅取得其使用權，
    並非申請使用者所有，此有最高法院92年度臺上字第6836
    號判決意旨可資參考），暨未扣案搭配門號0000000000號行
    動電話1具（不含SIM卡）、丙○○所有之摩托羅拉廠牌行動
    電話1具，均係被告等所有，供運輸、走私毒品聯絡之用，
    亦據被告3人分別供陳屬實，就扣案之手機應諭知沒收，至
    未扣案之手機部分，仍應依毒品危害防制條例第19條第1項
    宣告沒收，並依同條項後段諭知如全部或一部不能沒收時，
    追徵其價額，復敘明並無證據足認被告3人尚有2次走私運輸
    海洛因來台之犯行，爰不另為無罪之諭知，經核其認事用法
    ，俱無違誤，量刑亦甚允洽。公訴人上訴認不應以刑法第59
    條減輕其刑，暨被告3人上訴，仍執陳詞否認犯罪，均無理
    由，應予駁回。
據上論斷，應依刑事訴訟法第368 條，判決如主文。
本案經檢官謝英民到庭執行職務。
中　　華　　民　　國　　96　　年　　1 　　月　　23　　日
                   刑事第二庭審判長法  官  呂丹玉
                                   法  官  王詠寰
                                   法  官  林恆吉
以上正本證明與原本無異。
如不服本判決，應於收受送達後十日內向本院提出上訴書狀，其
未敘述上訴之理由者並得於提起上訴後十日內向本院補提理由書
（均須按他造當事人之人數附繕本）。
                                   書記官  劉文美
中　　華　　民　　國　　96　　年　　1 　　月　　23　　日
附錄本案論罪科刑之法條全文：
毒品危害防制條例第4 條第1 項
製造、運輸、販賣第1 級毒品者，處死刑或無期徒刑；處無期徒
刑者，得併科新臺幣1 千萬元以下罰金。
懲治走私條例第2條第1款
私運管制物品進口、出口逾公告數額者，處 7 年以下有期徒刑
，得併科新臺幣 3 百萬元以下罰金。
